臺灣高等法院刑事判決　　　　　　　　　　　　　　九十年度上易字第四一三一號
　　上　訴　人
　　即　被　告　乙○○
右上訴人因傷害等案件，不服臺灣台北地方法院九十年度易字第三六五號，中華民國
九十年十一月七日第一審判決（起訴案號：臺灣台北地方法院檢察署八十九年度偵字
第一三四五二號）提起上訴，本院判決如左：
    主  文
原判決關於傷害及定執行刑部分撤銷。
乙○○傷害人之身體，處拘役拾日，如易科罰金，以佰元折算壹日。
其他上訴駁回。
右開上訴駁回恐嚇部分，所處拘役拾日，如易科罰金，以佰元折算壹日，與撤銷
改判部分所處之刑，應執行拘役伍拾日，如易科罰金，以佰元折算壹日。
    事  實
一、乙○○於民國八十九年六月四日上午十時許，在臺北市中正區○○○路二十巷十
    一弄五號一樓，因處理父親沈樹興殯葬事宜與同父異母之姐甲○○發生爭執，乙
    ○○竟基於傷害之犯意，出手毆打甲○○之頭部，甲○○因而倒地，致使甲○○
    受有頭部挫傷、右手臂皮下點狀出血及左手淤青之傷害。嗣乙○○又另行起意出
    言恐嚇甲○○稱：要讓甲○○死得很難看，不讓其過好日子等語，以加害生命、
    身體之事，恫嚇甲○○，使甲○○心生畏懼，致生危害於安全。
二、案經甲○○訴由台北市政府警察局中正第二分局報請台灣台北地方法院檢察署檢
    察官偵查起訴。
    理  由
一、上訴人即被告乙○○經合法傳喚無正當理由未於本院言詞辯論期日到庭，爰不待
    其陳述逕行判決，合先敘明。
二、訊據上訴人即被告乙○○於本院調查時供承有於右揭時、地與告訴人甲○○發生
    爭執之事實，惟矢口否認有何傷害、恐嚇之犯行，辯稱：伊沒有碰觸到甲○○之
    身體，二人也無發生拉扯，當時二人相距很遠，伊在客廳，甲○○在客廳外面，
    伊請甲○○進來商量父親後事，甲○○不願意進來，伊堅持要告訴人進來，二人
    因此發生爭吵，甲○○就故意衝過來撞門，伊沒有打人也沒有恐嚇云云。然查，
    右揭事實，業據告訴人甲○○指訴綦詳在卷，而證人即現場目擊者沈邱英鳳、沈
    安忠、李建川於偵查時及原審法院審理時亦均證稱當天乙○○與甲○○一言不合
    ，乙○○衝向甲○○打他頭部，甲○○當場倒在地上云云。證人沈邱英鳳、李建
    川於原審法院審理時並另證稱當天乙○○有說要讓甲○○死得很難看，不讓他過
    好日子，是在打他之後說的云云。而告訴人於八十九年六月四日上午十時四十五
    分許經送國立臺灣大學醫學院附設醫院（以下簡稱臺大醫院）急診部急診，復於
    同年月七日至該院驗傷結果，確受有如事實欄所示之傷害，此有該院八十九年六
    月七日診字第一一０三０二號診斷書及該院九十年八月三十日（九十）校附醫秘
    字第二一八二一號函附卷可稽。至證人即被告之胞姐沈安蘭雖證稱當時乙○○跟
    甲○○二人都很激動，二人發生口角，而甲○○平常就有歇斯底里的狀況，伊並
    沒有看到乙○○動手打甲○○，伊有看到甲○○很激動就自己往後躺，倒下後抽
    筋，大喊大叫，沈邱英鳳、沈安忠就說是乙○○打的，要報警，伊有看到他們在
    吵架等語。然查證人沈安蘭上揭證述，非但與當時同時在場之證人沈邱英鳳、沈
    安忠、李建川等人所述不符，亦與被告一再辯稱是告訴人自己故意去撞門等語不
    符。而經原審法院函詢台大醫院及郵政醫院告訴人於八十九年間是否曾因癲癇、
    歇斯底里等精神疾病至該醫院接受治療，經上揭醫院函覆稱告訴人並無於八十九
    年間因癲癇、歇斯底里等精神疾病至該醫院治療，有臺大醫院前揭函文及郵政醫
    院九十年八月二十七日郵政醫字第六一八號函附卷可參。另參酌證人沈安蘭係被
    告之胞姐，不無因親情而有所偏頗袒護，是尚難依證人沈安蘭前揭有瑕疵之證詞
    遽為被告有利之認定。又證人楊春明（沈安蘭之夫）於原審法院調查時雖證稱：
    案發當時，伊不在客廳裡面，伊在客廳旁邊的房間照顧小孩，當時客廳裡發生何
    事，伊沒有親眼看到，伊有聽到伊太太跟乙○○一直在叫甲○○進來客廳，甲○
    ○問乙○○說你兇什麼兇，後伊聽到一聲撞到東西的聲音，之後出來，看到甲○
    ○坐在客廳的地板上，後來聽別人說是有人打甲○○等語。惟證人楊春明於案發
    當時既在房間內照顧小孩，並未於現場親眼目睹事情發生之經過，縱其曾聽到東
    西之碰撞聲，亦難以此推認係甲○○自行撞門所造成的聲響，是證人楊春明所為
    前開證言亦難為有利被告之認定。茲告訴人指述因遭被告毆打頭部後倒地，致受
    上述傷害，而被告亦不否認告訴人當時有倒地之事實，則被告出手毆打告訴人頭
    部，致使告訴人倒地受有上述傷害，被告出手毆打告訴人頭部與告訴人因而所受
    上述傷害間，自有相當因果關係。被告所辯各節，要係飾卸刑責之詞，自難採信
    。本件事證明確，被告犯行，堪以認定。至被告前另聲請傳訊證人丁巧英、員警
    邱陸財、張漢平到庭，然員警邱陸財等二人並未在場目睹事情發生之經過，業據
    被告供明在卷，且本案事證已臻明確，自無再行傳訊證人丁巧英等三人之必要，
    附此敘明。
三、核被告乙○○所為係犯刑法第二百七十七條第一項傷害罪及同法第三百零五條恐
    嚇罪。所犯傷害、恐嚇二罪間，犯意各別，行為互殊，應予分論併罰。原審就被
    告上述傷害犯行予以論罪科刑，固非無見，惟查被告出手毆打告訴人頭部，致使
    告訴人倒地而受有上述傷害，則告訴人所受上述傷害顯均係因被告出手毆打告訴
    人頭部所致。原審認告訴人所受右手臂皮下點狀出血、左手淤青等傷害，與被告
    出手毆打告訴人頭部無涉，尚有未洽。是被告上訴意旨否認有傷害犯行，固無理
    由，惟原判決關於傷害部分既有可議之處，自應由本院併就定執行刑部分予以撤
    銷改判。爰審酌被告之素行與被害人之關係、犯罪之動機、目的、手段、被害人
    所受之傷勢、因而致生之危害及犯罪後之態度等一切情狀，仍量處拘役三十日。
    而查被告行為後，刑法第四十一條業於九十年一月十日修正公布，同年月十二日
    生效，該條第一項得易科罰金之最重本刑由三年以下有期徒刑提高為五年以下有
    期徒刑，比較新舊法結果，以裁判時法有利於被告，爰依刑法第四十一條第一項
    之規定，諭知易科罰金之折算標準。至原審就被告恐嚇部分，以被告所犯恐嚇犯
    行，罪證明確，援引刑法第三百零五條、第四十一條第一項及罰金罰鍰提高標準
    條例第一條前段、第二條之規定，並審酌被告之犯罪動機、目的、手段、與被害
    人之關係及犯罪後態度等一切情狀，量處拘役三十日，復以被告行為後，刑法第
    四十一條業於九十年一月十日修正公布，同年月十二日生效，該條第一項得易科
    罰金之最重本刑由三年以下有期徒刑提高為五年以下有期徒刑，比較新舊法結果
    ，以裁判時法有利於被告，並依刑法第四十一條第一項之規定，諭知易科罰金之
    折算標準，經核認事用法，並無不合，被告上訴意旨否認恐嚇犯行，尚難認有理
    由，應予駁回。並就上訴駁回部分所處之刑，與撤銷改判所處之刑，定其應執行
    之刑，及諭知易科罰金之折算標準。
據上論斷，應依刑事訴訟法第三百六十八條、第三百六十九條第一項前段、第三百六
十四條、第三百七十一條、第二百九十九條第一項前段、刑法第二條第一項前段、第
二百七十七條第一項、第四十一條第一項、第五十一條第六款，罰金罰鍰提高標準條
例第一條前段、第二條，判決如主文。
本案經檢察官林炳雄到庭執行職務。
中    華    民    國    九十一    年        一      月      二十四      日
                            台灣高等法院刑事第三庭
                                審判長法  官  張  連  財
                                      法  官  李  英  勇
                                      法  官  張  傳  栗
右正本證明與原本無異。
不得上訴。
                                      書記官  王  秀  雲
中    華    民    國    九十一    年        一      月      二十四      日
附錄：本案論罪科刑法條全文
刑法第二百七十七條：
傷害人之身體或健康者，處三年以下有期徒刑、拘役或一千元以下罰金。
犯前項之罪，因而致人於死者，處無期徒刑或七年以上有期徒刑，致重傷者，處三年
以上、十年以下有期徒刑。
刑法第三百零五條
以加害生命、身體、自由、名譽、財產之事恐嚇他人，致生危害於安全者，處二年以
下有期徒刑、拘役或三百元以下罰金。
